【裁判字號】    89,簡抗,23
【裁判日期】    900629
【裁判案由】    確認本票債權不存在
【裁判全文】
臺灣板橋地方法院民事裁定  八十九年度簡抗字第二三號
    抗  告  人
    即  被  告  乙○○
                        送達代.
    即  原  告  甲○○
右抗告人因與相對人間確認本票債權不存在事件，抗告人對於民國八十九年三月十二
日本院板橋簡易庭八十八年度板簡字第九號所為裁定提起抗告，本院裁定如左：
    主      文
原裁定廢棄。
    理      由
一、本件抗告意旨略以：抗告人即被告於收受本院板橋簡易庭八十八年度板簡字第九
    號民事判決後，於民國八十八年十二月三十一日提出上訴。惟嗣並未收受本院板
    橋簡易庭八十九年一月十四日命補繳上訴裁判費用之裁定，因抗告人結婚之故，
    於八十八年十二月即已搬遷原址（該處所係抗告人表姐周佩娟所有），致未依限
    補繳上訴費用，是本院板橋簡易庭於八十九年三月十二日裁定駁回抗告人之上訴
    ，即有未合，請將原裁定廢棄等語。
二、按送達於應受送達人之住居所、事務所或營業所行之，民事訴訟法第一百三十六
    條第一項前段定有明文；如不獲會晤應受送達人，得將文書付與有辨別事理能力
    之同居人或受僱人，同法第一百三十七條第二項亦有明定。又如不能依前揭規定
    送達應受送達人，得將文書寄在送達地之自治或警察機關，並作送達通知書，黏
    貼於應受送達人住居所、事務所或營業所門首，以為送達，同法第一百三十八條
    規定可資參照。換言之，寄存送達文書於應受送達人時，仍應以該送達處所確係
    應受送達人之確實住居所、事務所或營業所，始符合規定。如應受送達人實際上
    已遷移該送達處所，對之為寄存送達，即不合法。次按依民事訴訟法第一百四十
    九條第二項規定，原告或曾受送達之被告，變更其送達之處所，而不向受訴法院
    陳明，致應為送達之處所不明者，受訴法院得依職權，命為公示送達。末按上訴
    不合程式或有其他不合法之情形而可以補正者，原第一審法院應定期間命其補正
    ，如不於期間內補正，應以裁定駁回之，同法第四百四十二條第二項規定甚明。
    反面言之，如原審法院未定期命補正，或命補正之裁定未合法送達於當事人，自
    不得遽駁回當事人之上訴，其理自明。
三、經查，抗告人於原審訴訟中，其設籍地在嘉義縣朴子市新寮二六號，現住所則在
    臺北縣新店市○○路一一七巷六弄一四號四樓，一審法院開庭通知及判決正本亦
    均係向其現住所送達。嗣抗告人於八十八年十二月三十一日法定期間內對原審判
    決提起上訴，其上訴狀送達地址則載為「臺北縣新店市○○路一一七巷六弄一四
    號四樓」。原審於八十九年一月十四日裁定命抗告人補繳上訴費用，此項裁定經
    原審於八十九年一月二十四日寄存送達於「台北縣新店市○○路一一七巷六弄一
    四號四樓」。嗣復以抗告人業陳明送達處所，又將該裁定送達於「臺北縣新店市
    ○○路一一七巷六弄一四號四樓」，惟經郵政機關以「查無此址」退回在卷。原
    審乃於同年三月二十二日裁定駁回抗告人之上訴，並將駁回上訴之裁定送至「台
    北縣新店市○○路一一七巷六弄一四號四樓」，惟經郵政機關以「遷移不明」退
    回在卷，原審遂以當事人現處所不明，於八十九年五月十八日將駁回上訴之裁定
    公告黏貼於牌示處，並函請臺北縣新店市公所將公示送達之公告張貼於該所公告
    欄。然於新店市公所張貼公告前，原審即於八十九年五月十八日接獲抗告人變更
    送達處所之聲請狀。此為本件事實經過，均有前開送達證書附於原審卷內可稽。
四、次查，抗告人稱其於八十八年十二月間即已搬離「台北縣新店市○○路一一七巷
    六弄一四號四樓」一節，業經證人周佩娟到庭證稱：「台北縣新店市○○路一一
    七巷六弄一四號四樓」之房子係伊所有，抗告人原與伊同住該處，但抗告人因結
    婚而於八十八年十二月搬離，伊亦於八十九年初搬離，該處即由伊弟弟居住，原
    審八十九年一月十四日之裁定，並未收受（見九十年四月二日訊問筆錄）。且抗
    告人確於八十八年十一月二十六日與李昱圻結婚，並於同年十二月三日遷出嘉義
    原籍而入籍臺北市○○街○段一六巷三號，此有戶籍謄本在卷足憑。又本院向臺
    北縣警察局新店分局碧潭派出所查詢結果，雖回復稱：八十九年一月二十四日寄
    存送達之裁定，係一張姓之人領取等語，有公務電話記錄在卷可稽。然經本院調
    閱該日寄存送達領取之簽收簿，其上簽名欄並無領取人之記載，有該簽收簿可參
    。且縱使有人前往領取，惟亦無從確定是否抗告人或其他人所為。是抗告人稱伊
    未收受原審命補繳上訴費用之裁定一節，應堪信為真實。又因抗告人於前開裁定
    寄存送達之際，已搬離原住所，揆諸前揭說明，本件寄存送達即不合法。原審於
    依上訴狀所載送達處所經郵政機關以「查無此址」退回之際，原即得依職權公示
    送達該裁定，但原審並未依職權公示送達該裁定。雖原審復向原址送達，惟因當
    事人上訴狀陳明之送達處所已有不同，是當原址未獲會晤本人而寄存送達於警察
    機關時，自亦應查明當事人是否實際居住於原址，本件抗告人斯時已遷離原址，
    前已述及，是原審該寄存送達自難謂合法。
五、綜上所述，原審命抗告人補繳上訴費用之裁定，並未合法送達於抗告人，原審以
    抗告人逾期未繳上訴費用為由，駁回抗告人之上訴，尚有未洽，抗告意旨，聲明
    廢棄原裁定，為有理由，應由本院廢棄原審裁定，由原審依裁定前之程序處理。
據上論結，本件抗告為有理由，依民事訴訟法第四百三十六條之一第三項、第四百九
十二條第二項，裁定如主文。
中      華      民      國    九十      年      六      月    二十九    日
                                  臺灣板橋地方法院民事第三庭
~B審判長法  官  游婷麟
~B      法  官  白光華
~B      法  官  李君豪
右正本證明與原本無異。
如不服本裁定應於送達後十日內向本院提出抗告狀。
中      華      民      國    九十      年      六      月    二十九    日
~B      法院書記官  吳美瑤


司法院資訊處製作；財團法人民間司法改革基金會備份。
